【裁判字號】    89,訴,20
【裁判日期】    890630
【裁判案由】    毒品危害防制條例
【裁判全文】
臺灣板橋地方法院刑事判決                            八十九年度訴字第二號
    公  訴  人  臺灣板橋地方法院檢察署檢察官
    被      告  乙○○
    指定辯護人  甲○公設辯護人
右列被告因毒品危害防制條例案件，經檢察官提起公訴（八十八年度偵字第二三三五
七號），甲○判決如左：
    主  文
乙○○連續轉讓第一級毒品，累犯，處有期徒刑壹年陸月；扣案海洛因壹包（淨重陸
點肆玖公克、包裝重壹點伍玖公克、純度百分之貳拾貳點肆伍、純質淨重壹點肆陸公
克）沒收銷燬之；分裝袋貳佰貳拾柒個、電子磅秤及機械磅秤各壹個均沒收。又連續
轉讓第二級毒品，累犯，處有期徒刑捌月；扣案安非他命貳拾參包（淨重拾捌點陸柒
公克，包裝重貳點玖公克）沒收銷燬之；分裝袋貳佰貳拾柒個、電子磅秤及機械磅秤
各壹個均沒收。應執行有期徒刑貳年；扣案海洛因壹包（淨重陸點肆玖公克、包裝重
壹點伍玖公克、純度百分之貳拾貳點肆伍、純質淨重壹點肆陸公克）、安非他命貳拾
參包（淨重拾捌點陸柒公克，包裝重貳點玖公克）均沒收銷燬之；分裝袋貳佰貳拾柒
個、電子磅秤及機械磅秤各壹個均沒收。
    事  實
一、乙○○前於民國八十四年間因違反麻醉藥品管理條例案件，經甲○判處有期徒刑
    四月確定，於八十四年六月十五日易科罰金執行完畢；嗣於八十五年間又因違反
    麻醉藥品管理條例案件，為甲○判處有期徒刑五月確定，於八十六年三月十日易
    科罰金執行完畢；復於八十七年間同因違反麻醉藥品管理例案件，經甲○判決免
    刑確定。其基於概括之犯意，以後開之方式及時地，連續轉讓第一級毒品海洛因
    及第二級毒品安非他命：
    (一)自八十八年五月間起，與數名年籍不詳之人合資，在臺北縣土城市○○路○段
      二四九巷十弄二十號四樓，由乙○○以每次新臺幣（下同）二萬元之價格先後
      數次向戊○○（所涉販賣毒品部分由檢察官另案偵辦）及綽號「九龍」之男子
      買入重量不詳之第二級毒品安非他命後，即在上址以電子磅秤及機械磅秤分裝
      於分裝袋中，將他人所合資購買之部分交付而轉讓之；
    (二)八十八年八月中旬，在臺北縣永和市○○路，以五千元之購入原價，將安非他
      命乙包出售予丙○○而轉讓之。
    (三)八十八年五月中旬，在臺北縣中和市南勢角捷運站附近，同年九月十日、九月
      二十日，在臺北縣土城市○○路○段二四九巷十弄二十號四樓丁○○住處，分
      別以三千元、一千元及二千元之購入原價，出售予丁○○而轉讓之。
    (四)八十八年九月間起至同年十月十五日止，在丁○○上開住處及戊○○位於臺北
      縣汐止鎮○○路二十一號五樓之住處，以將海洛因、安非他命放置在桌上任由
      自取之方式，先後數次無償轉讓提供予丁○○、戊○○施用。
二、嗣於八十八年十月十五日十七時三十分許，在丁○○上開之住處為警查獲，並扣
    得海洛因乙包（驗後淨重六點四九公克，包裝重一點五九公克，純度百分之二十
    二點四五，純質淨重一點四六公克）、安非他命二十三包（驗後淨重十八點六七
    公克、包裝重二點九公克）、分裝袋二百二十七個、電子磅秤及機械磅秤各乙個
    （起訴書誤載為電子秤兩個）。
三、案經臺北市政府警察局中正第一分局移送臺灣板橋地方法院檢察署檢察官偵查起
    訴。
    理  由
一、訊之被告乙○○對於右揭犯罪事實，除否認扣案之機械磅秤及分裝袋係供分裝毒
    品之用外，餘均自白不諱，核與證人丁○○、戊○○於警訊、偵查及甲○審理中
    所為之證述大致相符，堪信其自白與事實相符。證人丙○○於甲○審理時雖證稱
    並未向被告買過安非他命云云（參甲○八十九年二月二十三日訊問筆錄），惟被
    告於八十九年三月十七日甲○訊問時則陳稱：「（問：為何上次調查時說沒有賣
    給丙○○？）因為當時陳某在場，他要維護我，所以說沒有向我買安毒，我就說
    沒有賣。」（參甲○八十九年三月十七日訊問筆錄），足見證人丙○○所為有利
    於被告之證述乃迴護之詞，不足採信。又被告固否認扣案之機械磅秤及分裝袋係
    用以分裝毒品，辯稱該等物品是在廚房秤太白粉之用云云，惟扣案之分裝袋、電
    子磅秤及機械磅秤確係被告所有並用以分裝毒品，業據被告於偵查中供陳明確，
    核與證人戊○○在警訊及偵查中，證人丁○○在警訊及甲○審理中之證述一致，
    足認其所為上開辯解與事實不符，自不足採信。此外，復有扣押證明筆錄乙份、
    毒品初步鑑驗報告單及鑑驗反應相片各兩份，及法務部調查局鑑定通知書兩份在
    卷足憑，本件事證明確，被告轉讓海洛因及安非他命之犯行均堪予認定。
二、按海洛因、安非他命分屬毒品危害防制條例第二條第二項第一款、第二款之第一
    級毒品與第二級毒品，核被告所為，係犯毒品危害防制條例第八條第一項轉讓第
    一級毒品罪，及同條例第八條第二項之轉讓第二級毒品罪。其轉讓前後持有第一
    級、第二級毒品之低度行為，為轉讓之高度為所吸收，不另論罪。被告先後多次
    轉讓第一級毒品及第二級毒品之犯行，時間緊接，方法相同，所犯係同一罪名，
    是以所為轉讓第一級毒品之犯行、轉讓第二級毒品之犯行，均係連續犯，應依刑
    法第五十六條之規定分別各論以一罪。另其所犯上開二罪之間，雖時間緊接，方
    法相同，惟所轉讓之毒品則有第一級毒品及第二級毒品之不同，其基本犯罪構成
    要件有異，且該二罪之規範目的所欲保護者，均係避免因轉讓行為而擴大毒品對
    社會、國民健康所造成之戕害的社會法益，是被告所為該二罪之犯行，其侵害之
    法益相同，從而尚不能依連續犯或想像競合犯之規定從一重處斷，是以被告所為
    該等犯罪，犯意各別，行為互殊，應予分論併罰。又被告有償轉讓安非他命予丙○○、丁○○及其他不特定人之部分雖未經起訴，惟此與公訴人起訴之販賣行為
    僅於是否具營利意圖之部分有所差異，至其出售毒品之基本社會事實則屬同一，
    且與無償轉讓之起訴部分亦有連續犯之裁判上一罪關係，自為起訴效力之所及，
    甲○應併予審理。又被告前於民國八十四年間因違反麻醉藥品管理條例案件，經
    甲○判處有期徒刑四月確定，於八十四年六月十五日易科罰金執行完畢；嗣於八
    十五年間同又違反麻醉藥品管理條例案件，為甲○判處有期徒刑五月確定，於八
    十六年三月十日易科罰金執行完畢，其前受有期徒刑執行完畢後，五年內再犯本
    件最重本刑為有期徒刑以上之罪，為累犯，應依刑法第四十七條之規定加重其刑
    。審酌被告多次違反麻醉藥品管理條例之前科，有臺灣高等法院刑案紀錄簡覆表
    附卷足按，素行非佳，及其所為本件轉讓犯行之期間、數量、對象、方式，與在
    甲○審理中能坦承犯行，犯後態度尚稱良好等一切情狀，量處如主文所示之刑。
    扣案海洛因乙包（驗後淨重六點四九公克，包裝重一點五九公克，純度百分之二
    十二點四五，純質淨重一點四六公克）、安非他命二十三包（驗後淨重十八點六
    七公克、包裝重二點九公克），為查獲之毒品，應依毒品危害防制條例第十八條
    第一項前段之規定沒收銷燬之。又扣案分裝袋二百二十七個、電子磅秤及機械磅
    秤各乙個，為被告所有供轉讓毒品犯罪之用，業如前所述，應依刑法第三十八條
    第一項第二款之規定併為沒收之諭知。
三、公訴意旨認被告出售安非他命予丙○○、丁○○及其他不特定人之部分，係屬販
    賣之行為，應論以毒品危害防制條例第四條第二項（起訴書誤載為第一項）之販
    賣第二級毒品罪云云。惟按犯罪事實應依證據認定之，無證據不得推定其犯罪事
    實；又被告之自白，非出於強暴、脅迫、利誘、詐欺、違法羈押或其他不正之方
    法，且與事實相符者，得為證據；被告之自白，不得作為有罪判決之惟一證據，
    仍應調查其他必要之證據，以察其是否與事實相符，刑事訴訟法第一百五十四條
    、第一百五十六條第一項、第二項分別定有明文；次按「所謂販賣行為，須以營
    利之意思而販入或賣出，方足構成（甲○六十七年台上字第二五○○號及六十九
    年台上字第一六七五號判例參照）。倘於有償讓與他人之初，係基於營利之意思
    ，並已著手實施（如兜售等），而因故無法高於購入原價出售，最後不得不以原
    價或低於原價讓與他人時，仍屬販賣行為。苟始終無營利之意思，縱以原價或低
    於原價有償讓與他人，即難謂為販賣行為，僅得以轉讓禁藥罪論處」，最高法院
    八十四年度第三次刑事庭會議著有決議可循。本件被告於警訊、偵查及甲○審理
    中固均承認有出售安非他命予他人之行為，惟始終否認有營利之意圖，辯以係於
    購入分裝後交付予合資購買之人，或以購入原價出售予丙○○及丁○○，並沒有
    要賺他們錢的意思等語。經查：被告雖於警訊中曾陳稱以五千元出售予丙○○後
    ，因未賺丙○○的錢，所以丙○○其中抽取些許安非他命給他等語，惟被告於甲○審理中矢口否認此情，訊之證人丙○○亦結證供稱並無拿安非他命給被告，是
    以被告此部分之自白是否與事實相符而得採為認定犯罪事實之證據，尚非毫無可
    疑；又其在偵查中最後一次訊問即八十八年十一月二十四日時固供稱：「戊○○
    一兩賣我一萬，一兩可分三十包，一包一千元。」、「（每月賣多少？）有三十
    包。」、「（何時開始販賣？）八十八年五月中旬開始賣。」等語（參偵查卷第
    四十七頁背面），惟其在此前之警訊與偵查歷次訊問中均未如此陳述，在甲○審
    理時則稱：「（安毒是否向戊○○買的？）是的，大約買過三次，每次兩萬元，
    我買安毒是我自己要吸食的，一部分是我與他人合購，一部分是自己吸食，有請
    人家用，也有賣給別人，我有分別以三千元、二千元、壹仟元賣給丁○○，也有
    以五千元賣給丙○○，其他人也有拿錢跟我買，我賣過兩、三次‧‧‧」、「（
    你賣給其他的人共賣了多少？）大約八千元，他們也是從其中拿點安毒給我，八
    千元是原價。」、「（你所賣給丁○○、丙○○及其他人是否為了賺錢？）不是
    的，因我與他們是朋友，而他們沒有地方可以買到，所以才向我買安毒。」
    （參甲○八十九年五月十九日訊問筆錄）等語，明確否認有從中營利之意圖，而
    縱或如被告所言，其以原價轉賣安非他命後，買受之人有取其中部分之安非他命
    給被告之情形，然此亦僅為買受人之主動贈與，尚不能視為被告出售毒品之代價
    ，蓋苟被告真有營利之意圖，按理應以提高轉售價格或由購得之安非他命中自行
    抽取部分後再行交付之方式取得其利益，實無在交付後才由買受人取部分給被告
    之理；此外復無其他事證足資證明被告於買入或出售安非他命時確有營利之意圖
    ，揆諸前開說明，自不能僅憑其偵查中一次之自白即遽行認定有販賣之行為，此
    部分自屬不能證明其犯罪，原應為無罪之諭知，惟此部分與前開論罪科刑部分為
    同一事實，已如前述，爰不另為無罪之諭知，附此敘明。
據上論斷，應依刑事訴訟法第二百九十九條第一項前段、毒品危害防制條例第八條第
一項、第二項、第十八條第一項前段、刑法第十一條前段、第五十六條、第四十七條
、第五十一條第五款、第三十八條第一項第二款，判決如主文。
本案經檢察官鄭嘉欣到庭執行職務。
中      華      民      國      八十九      年      六    月    三十    日
                                  臺灣板橋地方法院刑事第二庭
                                      審判長法  官  梁  宏  哲
                                            法  官  古  秋  菊
                                            法  官  楊  博  欽
右正本證明與原本無異。
如不服本判決，應於判決送達後十日內，向甲○提出上訴狀。
                                            書記官  韓  毓  寧
中      華      民      國      八十九      年      五    月    三十    日
附錄本案論罪科刑法條全文：
毒品危害防制條例第八條：
轉讓第一級毒品者，處一年以上七年以下有期徒刑，得併科新臺幣一百萬元以下罰金
。
轉讓第二級毒品者，處六月以上五年以下有期徒刑，得併科新臺幣七十萬元以下罰金
。
轉讓第三級毒品者，處三年以下有期徒刑，得併科新臺幣三十萬元以下罰金。
前三項之未遂犯罰之。


司法院資訊處製作；財團法人民間司法改革基金會備份。
